【裁判字號】    96,交上訴,199
【裁判日期】    970618
【裁判案由】    過失致死
【裁判全文】
臺灣高等法院刑事判決               96年度交上訴字第199號
上  訴  人  台灣桃園地方法院檢察署檢察官
被      告  甲○○
                      弄36號
選任辯護人  陳志勇律師
上列上訴人因被告過失致死案件，不服臺灣桃園地方法院95年度
交訴字第102號，中華民國96年9月7日第一審判決（起訴案號：
臺灣桃園地方法院檢察署94年度偵字第4552號），提起上訴，本
院判決如下：
    主  文
原判決撤銷。
甲○○從事業務之人，因業務上之過失致人於死，處有期徒刑壹
年，減為有期徒刑陸月，如易科罰金，以銀元參佰元（即新台幣
玖佰元）折算壹日。
    事  實
一、甲○○以駕駛小貨車載送貨物為業，為從事業務之人。其於
    民國（下同）九十三年十二月二十一日晚間七時四十五分許
    ，駕駛車牌號碼1478-KA號小貨車，沿桃園縣蘆竹鄉○○村
    ○○道路由北往南方向行駛，於行經該路段一０八號前附近
    ，依當時之天候晴，路面無障礙、無缺陷，夜間有照明，視
    距良好，並無不能注意之情事，竟疏於注意車前狀況及會車
    時兩車併行之間隔，並隨時採取必要之安全措施；適對向由
    被害人李正男（身體經抽血檢驗，酒精濃度值達一百三十二
    點００mg/dl，換算為呼氣酒精濃度值為0.67mg/l）駕騎之
    車牌號碼AMZ-878號重型機車迎面而來，不慎兩車相擦撞，
    致李正男受有頭胸腹部挫傷之傷害，經緊急送醫急救後仍於
    當日晚間九時許不治死亡。
二、案由告訴人李乙○○向臺灣桃園地方法院檢察署檢察官提出
    告訴，經該署檢察官為不起訴處分後，告訴人不服聲請再議
    ，經臺灣高等法院檢察署檢察長駁回再議，告訴人於收受上
    開駁回再議處分書後十日內，委任律師向臺灣桃園地方法院
    聲請交付審判。
    理  由
一、訊據被告甲○○，固坦承於上開時、地，駕駛前開小貨車與
    被害人李正男所駕騎車牌號碼AMZ-878號重型機車發生碰撞
    ，惟矢口否認有何過失，辯稱：被告在案發時係靠右行駛，
    與對向另一箱型貨車會車時，被害人李正男突自該廂型貨車
    左側駛出意圖超車，而與被告駕駛之系爭自小貨車發生碰撞
    ，被告並未違反道路交通安全規則第九十五條第一項前段之
    規定；又本件經送台灣省桃園縣區車輛行車事故鑑定委員會
    及台灣省車輛行車事故覆議鑑定委員會鑑定後，均認本件事
    故究係雙方互未保持安全間隔會車，或被害人李正男超車不
    當，跡證均有不足，而中央警察大學之鑑定報告亦遭國立交
    通大學之鑑定報告質疑而有瑕疵，現場復無目擊證人等積極
    證據證明其有任何過失責任，基於「罪疑唯輕」之原則，自
    應為有利於其之認定等語；其選任辯護人謝律師在本院審理
    時為被告辯護稱：交付審判程序可以為必要調查，但以偵查
    中發現之證據為限，但原審送中央警察大學鑑定並不是偵查
    中出現之證據，原審並不能依職權送鑑定，原審准予交付審
    判之裁定違法，請求為不受理判決，中央警察大學之鑑定為
    未依法定程序取得的證據，沒有證據能力，被害人是否也行
    車不當，現場並沒有目擊證人，民事部分不能達成和解之原
    因是告訴人請求一千零八十一萬元，被告無法負擔，被告願
    意賠償三百萬元，但告訴人不能接受，以致民事無法和解，
    本件請求駁回檢察官上訴，其餘詳如書狀所載。」云云。
二、本院查：
（一）本件被告甲○○係以駕駛小貨車為業，係從事駕駛業務之
      人，於上開時間，駕駛小貨車，沿桃園縣蘆竹鄉○○村○
      ○道路由北往南方向行駛，於行經該路段一０八號前，適
      李正男駕騎車牌號碼AMZ-878號重型機車由南往北方向行
      駛於對向車道，二車發生碰撞，致李正男受有頭胸腹部挫
      傷之傷害，經送醫急救後仍因傷重於當日二十一時許不治
      死亡等事實，為被告坦承在卷，並有桃園縣警察局大園分
      局處理相驗案件初步調查報告暨報驗書、道路交通事故調
      查報告表、現場圖、現場照片、桃園縣政府大園分局道路
      交通事故當事人通訊資料表、道路交通事故當事人登記聯
      單、行政院衛生署桃園醫院李正男死亡病歷摘要、臺灣桃
      園地方法院檢察署相驗筆錄、相驗屍體證明書、驗斷書等
      在卷可稽，此部分事實堪認為真實。
（二）本案車禍肇事地點桃園縣蘆竹鄉○○村○○道路為未畫分
      向線之道路，路寬五．一公尺（含道路二側邊線外之路肩
      共六．九公尺），二側道路邊線至路中心應各為二．五五
      公尺，被告駕駛之小貨車，與被害人李正男駕騎之重型機
      車發生碰撞肇事後，警察到現場處理時，兩車停放、損壞
      、現場散落物之位置等情形如下：
  、被害人駕騎之機車車頭、左側車身毀損破裂，倒於被害人
      機車行駛方向右側靠近道路邊線之車道，機車前輪壓於道
      路邊線上，後輪中心與車道邊線橫向距離０．六公尺，機
      車毀損之車殼碎片散落在機車倒地位置附近之被害人行駛
      方向之車道上，機車扶起來後在機車倒地處有機車刮地痕
      ，被害人倒地位置在機車倒地位置右前方之道路邊線外側
      。
  、而被告之前開小貨車左前角有撞擊凹陷痕跡、左側照後鏡
      撞擊掉落、左側駕駛座車窗玻璃破碎、左前車角保險桿左
      端撞裂掉落、左前方向側燈燈殼撞擊破裂、左前方向側燈
      燈殼撞毀處下緣留有被害人李正男機車車前車殼碎片，車
      身稍向右偏斜停於被告行駛方向之道路右側，且車身之左
      側前端及後端距對向車道邊線，分別為三點六公尺及三點
      三公尺，系爭自小貨車與被害人機車距離三十四公尺等情
      ，有道路交通事故現場圖（下稱現場圖）及現場照片在卷
      可稽。
  、依上開現場跡證以觀，由被告駕駛之小貨車頭左前角有撞
      擊凹陷痕跡、左側駕駛座車窗玻璃破碎，及被害人機車車
      頭、左側車身撞損等車損狀況，可見二車對向行駛，撞擊
      點係小貨車之左前角與機車車頭、左側車身發生碰撞，係
      有角度之對撞型態。
（三）又證人即到現場處理本件車禍事故之警員黃正宗於原審理
      時證稱：「機車倒地的地方有一些刮地痕，是機車扶起來
      後才有看到一些刮地痕」云云（見一審卷第二十三頁），
      可認機車發生碰撞倒地後並無滑行之情形。又依被告於原
      審調查時供述：「在道路交通事故現場圖所寫『加聯公司
      』缺口處是一個橋，橋與道路的接口處有稍微凸起，是過
      了凸起物就撞擊到。」等語（見一審卷第二十五頁），表
      示二車撞擊路段係在如現場圖所示「加聯公司」缺口處前
      之道路。再依現場照片並配合現場圖所示，機車車殼碎片
      散落分布位置、機車倒地位置均在如現場圖所示「開南幹
      十一號」電線桿與機車倒地位置間之機車行駛方向之車道
      上，該路段對面即為「加聯公司」缺口處，與被告上述撞
      擊路段略符。是本件車禍撞擊位置係在如現場圖所示「開
      南幹十一號」電線桿與機車倒地位置間（即「加聯公司」
      前）之道路可堪認定。
（四）又肇事地點為未畫分向線之產業道路，路寬五．一公尺，
      則雙向行車應各有二．五五公尺之行車路權，若依被告所
      辯：「當時靠右行駛，因與對向另一廂型貨車會車，李正
      男駕騎機車自該廂型貨車後方左側駛出要超車而侵入被告
      行駛之車道致發生碰撞。」云云，則機車之碎片散落物，
      似應會集中在道路中心或被告行駛方向之車道上；然由本
      件車禍肇事後被害人機車倒地位置在其行駛方向之右側車
      道，機車前輪壓於車道右側邊線上，後輪中心與車道邊線
      橫向距離０．六公尺，機車車殼碎片等散落物集中掉落在
      機車行駛方向之道路右半側路面（即二、五五公尺以內）
      ，以 及被害人倒地位置在機車倒地位置右前方道路邊線外
      等現場跡證，顯示二車碰撞位置係在被害人機車行駛方向
      之道路右半側，足認被告並未靠右行駛，且已侵入被害人
      之行車路權而致肇事，被告顯有過失甚明。是被告上開所
      辯與現場跡證不符，難予採信。
（五）本件經臺灣省桃園縣區車輛行車事故鑑定委員會結果，固
      認定：「說明：一、（略）。二、經本會第十三次會議（
      四月十九日）研析認為，當事人一方李正男業已死亡，而
      另一造甲○○警訊及檢訊筆錄，未盡全盤可採，李正男重
      機車正面與甲○○自小貨車左側碰撞及李正男嚴重酒醉，
      足堪認定外，究係雙方互未保持安全間隔會車，亦或李正
      男超車不當，跡證均有不足，礙難鑑定。」云云；經再送
      請臺灣省車輛行車事故覆議鑑定委員會議結果，亦認：「
      主旨：承囑覆議甲○○、李正男駕載肇事案，經本會第20
      79次（七月二十二日）會議研議結論，照原鑑定分析意見
      。」云云，此分別有臺灣省桃園縣區車輛行車事故鑑定委
      員會九十四年四月二十六日桃縣行字第0945201052號函（
      94年度偵字第4552號卷第五頁）及臺灣省車輛行車事故覆
      議鑑定委員會九十四年七月二十五日府覆議字第094010
      04 63號函（94年度偵字第4552號卷第十三頁）等在卷可
      稽；惟上開鑑定及覆議，僅係因被害人李正男已去世，關
      於當時兩車交會之情形僅憑被告甲○○一人之供述，及現
      場所留下之跡證，認為跡證均有不足，而難予鑑定兩車相
      撞肇事之真實經過情形，故未予鑑定，並非即認定被告所
      辯之被害人李正男當時係因超越其前方之「箱型貨車」而
      突然閃出與被告之車相撞之事實係屬真實。況本件車禍，
      原審在裁定交付審判前，囑託中央警察大學鑑定結果，認
      定：「一、甲車駕駛甲○○駕1478-KA號自小客貨車，於
      桃園縣蘆竹鄉新興村九鄰一０八號前產業道路路段，北往
      南方向行駛，當乙機車騎士李正男騎乘AMZ-878號重機車
      ，於南往北方向對向行駛至該路段時，因甲車未緊靠道路
      中央右側部分行車，導致兩車會車時，甲車之左前車角處
      與乙機車之車頭與左側車身處發生碰撞，於碰撞後乙機車
      倒地人車分離，乙機車右倒於其行向右側之車道邊線處，
      乙機車騎士李正男傷重死亡之事故（道路交通管理處罰條
      例第三十九條第一項、道路交通安全規則第九十四條第三
      項、第九十五條第一項），為肇事主因。二、乙機車騎士
      李正男騎乘AMZ-878號重機車，酒醉駕車（卷一第二四頁
      ）乙車騎士身體經抽血檢驗，酒精濃度值達一百三十二點
      ００mg/dl，換算為呼氣酒精濃度值為0.67mg/l當行駛至
      該路段時，對其駕駛之穩定性應有影響（道路交通管理處
      罰條例第三十五條第一項第一款、道路交通安全規則第一
      百十四條第一項第二款），為肇事次因。」云云，此有中
      央警察大學九十五年七月五日校鑑科字第0950000611號函
      暨所附鑑定報告書乙份附卷（94年度聲判字第27號卷第四
      十四頁至第五十四頁）足憑，足見上開中央警察大學鑑定
      ，亦同認定被告甲○○駕駛1478-KA號自用小貨車，於桃
      園縣蘆竹鄉新興村108號前產業道路路段，由北往南方向
      行駛，當李正男駕騎AMZ-878號重機車，於南往北方向對
      向行駛至該路段時，因小貨車未緊靠道路中央右側部分行
      車，導致兩車會車時，小貨車之左前車角處與機車之車頭
      與左側車身處發生碰撞，於碰撞後，造成機車騎士李正男
      傷重死亡之事故，被告之前開過失，為肇事原因之一。
（六）原審嗣於裁定本件開始交付審判後，雖再送請國立交通大
      學鑑定，據該大學鑑定結果略稱：「鑑定意見：一、審酌
      事故現場圖，肇事路口位於蘆竹鄉新興村一０八號前產業
      道路，道路寬度五點一公尺，中央無分向標線劃分，兩側
      並有０點四至０點九公尺之路肩。小貨車（14 78-KA，甲
      ○○駕駛）車頭朝南，左側前後車身距離車道邊線分別為
      三點六、三點三公尺；重型機車（AMZ-87 8，李正男駕駛
      ）右倒、車頭朝南偏東，前輪跨車道邊線停止於小貨車北
      端三十四公尺（二十五點三+八點七=三十四）處之東側（
      參九十三年度相字第二０七六號相驗卷第六頁道路交通事
      故現場圖）。二、小貨車駕駛人甲○○於警訊中陳稱略以
      ：『．．．與對向貨車會車時，李正男所騎機車突然從我
      對向貨車左側駛出，要超越我的對向的貨車。．．．左前
      方向燈處與對方左側擦撞。．．．對方因超車閃出他前方
      貨車左側要再向右靠時與我的車輛擦撞到。對方沒戴安全
      帽。』（參前卷第十、十一頁九十三年十二月二十二偵訊
      調查筆錄）；現場處理警員黃正宗於院訊中證稱略以：『
      ．．．我在現場找不到煞車痕，．．．機車倒地的地方有
      一些刮地痕，是機車扶起來以後才有看到一些刮地痕；．
      ．．車整個已經撞爛了。散落物都是在機車倒地的附近，
      ．．．被告停車的地方沒有任何的碎裂物，．．．被告的
      左側車廂有一個擦過灰塵的痕跡。』（參九十四年度聲判
      字第二七號刑事卷第二三至二四頁九十四年十二月一日訊
      問筆錄）。三、現場與車損照片顯示：按刮地痕走向反映
      機車撞擊後倒地瞬間的合成動能，比對機車倒地位置係在
      車道內，僅前輪位於路肩，則跨車道線深刮痕應係肇事後
      為豎立機車時所造成（參相驗卷第二一頁照片編號十一、
      十二），不得作為肇事重建佐證；機車其它淺刮痕走向不
      明顯且尚不足以判斷機車最終滑行動向（參同卷第二十頁
      下）。小貨車左前角小燈、方向燈脫落破損，左前角白色
      板全凹陷，左前窗破損，左後視鏡掉落（參同卷第十八頁
      、第十九頁上）；顯示機車係與小貨車左前角觸擊，小貨
      車左前門下卡住一塊機車前擋風板塑膠（參同卷第十九頁
      上），推斷兩車觸擊瞬間應非近乎平行之小角度始得造成
      。重機車駕駛人李正男血中酒精濃度一百三十二mg/dl，
      約相當於呼氣酒精濃度０點六三mg/l（參同卷第二四頁九
      十三年十月二十一日桃園醫院檢驗報告）。四、小貨車為
      二菱堅達（CANTER車型（參前卷第十八頁），經查寬度一
      百八十一公分，以現場道路寬度五點一公尺，仍足以與對
      向一部小貨車正常會車。綜合研判：倘肇事前小貨車對
      向果有另一部貨車交會，則李正男體內酒精濃度過量駕駛
      重型機車，超車時未注意對向來車，為肇事原因；甲○○
      駕駛小貨車，無肇事因素。倘肇事前小貨車對向沒有另
      一部貨車交會，則李正男體內酒精濃度過量駕駛重型機車
      ，未緊靠道路右側行車，為肇事主因；甲○○、駛小貨車
      ，未緊靠道路右側行車，為肇事次因。」云云，此有國立
      交通大學九十六年四月九日交大管運字第0960005193號函
      所附行車事故鑑定意見書附卷可稽（95年度交訴字第102
      號卷第三十九頁、第四十頁）。惟查：由上開國立交通大
      學之鑑定意見觀之，亦非認定被告所辯在兩車相撞前，被
      害人確有超越同向「廂型貨車」而突然閃出情事；且該鑑
      定意見所載，就肇事原因，係假設二種情況，第一種假設
      為被告所辯之「肇事前，被告之小貨車對向有另一部貨車
      交會」，另一種假設情況為「肇事前，被告之小貨車對向
      沒有另一部貨車交會」。就第一種假設情況，該鑑定意見
      認為：「倘肇事前小貨車對向果有另一部貨車交會，則李
      正男體內酒精濃度過量駕駛重型機車，超車時未注意對向
      來車，為肇事原因；甲○○駕駛小貨車，無肇事因素。」
      ，就第二種假設情況，則認定：「倘肇事前小貨車對向沒
      有另一部貨車交會，則李正男體內酒精濃度過量駕駛重型
      機車，未緊靠道路右側行車，為肇事主因；甲○○、駛小
      貨車，未緊靠道路右側行車，為肇事次因。」云云，前開
      二種情況，雖僅係一種假設，惟被告所稱：「在兩車相撞
      前，被害人確有起超越同向『廂型貨車』而突然閃出情事
      」乙情，僅有被告單面之辯解，尚泛其他證據資以證明確
      有其事，被告所辯，是否真正可採，不無疑問，是前開國
      立交通大學之鑑定，並不能為被告確無前開過失責任之證
      明。
（七）被告之選任辯護人雖辯稱：「交付審判程序可以為必要調
      查，但以偵查中發現之證據為限，但原審送中央警察大學
      鑑定並不是偵查中出現之證據，原審並不能依職權送鑑定
      ，原審准予交付審判之裁定違法，請求為不受理判決，中
      央警察大學之鑑定為未依法定程序取得的證據，沒有證據
      能力。」云云，惟查，依據刑事訴訟法第二編第一章第一
      節第二百五十八條之一、第二百五十八條之二、第二百五
      十八條之三、第二百五十八條之四等有關交付審判之規定
      ，均無如辯護人所稱之「以偵查中發現之證據為限」之規
      定。再者，前開第二百五十八條之一第一項規定：「告訴
      人不服前條之駁回處分者，得於接受處分書後十日內委任
      律師提出理由狀，向該管第一審法院聲請交付審判。」，
      同條第二項規定：「「法院認交付審判之聲請不合法或無
      理由者，應駁回之；認有理由者，應為交付審判之裁定，
      並將正本送達於聲請人、檢察官及被告。」，第二百五十
      八條之三第二項規定：「法院認交付審判之聲請不合法或
      無理由者，應駁回之；認為有理由者，應為交付審判之裁
      定，並將正本送達於聲請人、檢察官及被告。」，同條第
      三項規定：「法院為前項裁定前，得為必要之調查。」，
      同條第四項規定：「法院為交付審判時，視為案件已提起
      公訴。」，同法第二百五十八條之四規定：「交付審判之
      程序，除法律有特別規定外，適用第二編第一章第三節之
      規定。」。由前開規定以觀，可知告訴人就所告訴之案件
      ，經地方法院檢察署檢察官不起訴處分，經聲請再議，復
      以無理由被駁回時，得在接受處分書後十日內委任律師向
      該管第一審法院聲請交付審判，法院認為有理由時，應為
      交付審判之裁定，法院為前項裁定前，得為必要之調查，
      法院為交付審判時，視為案件已提起公訴，交付審判之程
      序，除法律有特別規定外，適用第二編第一章第三節有關
      審判之規定；是本件原審在裁定交付審判前，就有關證據
      依職權為必要之調查，而為調查證據之需要，再次送請鑑
      定，即無不合之處，難認係違法；是被告之選任辯護人前
      開所指，顯有誤會，附此敘明。
（八）被告之選任辯護人在本院準備程序時雖聲請傳喚鑑定人吳
      宗修到場作證，惟據告訴代理人稱：「警大的鑑定報告已
      經很清楚，鑑定人也經過交互詰問，沒有必要再傳喚交大
      的鑑定人吳宗修。」，惟查，鑑定人詹丙源（中央警察大
      學教師）在九十六年十二月二十六日原審審理時已到庭作
      交互詰問，就鑑定之依據、經過等，已詳予說明；本院並
      審酌全案卷證資料，亦認本件事證已明，認無再傳喚鑑定
      人吳宗修之必要，並此敘明。
（九）按汽車除行駛於單行道或指定行駛於左側車道外，在未劃
      標線之道路，應靠右行駛，道路交通安全規則第九十五條
      第一項前段定有明文。本件被告駕駛小貨車載送貨物，為
      從事業務之人，就攸關車輛是否得安全行駛之事項應較一
      般常人更為注意，以確保行車安全，而依本次車禍當時天
      候晴、路面無障礙、無缺陷、夜間有照明視距良好（見道
      路交通事故調查報告表），並無不能注意之情事，竟疏於
      注意，未靠右行駛，致與李正男駕騎之重型機車發生碰撞
      肇事，致李正男受傷不治死亡，是被告之駕車肇事行為，
      顯有過失。雖中央警察大學鑑定結果認機車騎士李正男酒
      醉駕車（血液酒精濃度值132mg/ l，換算為呼氣酒精濃度
      值0.67mg/l），當行駛至該路段時，對其駕駛之穩定性應
      有影響，為肇事次因，然縱被害人李正男對於本件車禍之
      發生與有過失，惟仍不得解免被告過失之責。本件被害人
      之死亡結果係因本件車禍所肇致，已如前述，被告之過失
      行為與被害人之死亡結果間顯有因果關係，自應負刑法過
      失致死罪責。
三、綜上所述，本件被告就本件肇事，要有過失，如前所述，其
    所辯要屬事後諉卸刑責之詞，不足採信。本案事證明確，被
    告因過失致人於死之犯行，堪以認定，應予依法論科。
四、查被告行為後，刑法於九十四年二月二日公布，於九十五年
    七月一日施行。按行為後法律有變更者，適用行為時之法律
    ，但行為後之法律有利於行為人者，適用最有利於行為人之
    法律，現行刑法第二條第一項訂有明文。此條規定乃與刑法
    第一條罪刑法定主義契合，而貫徹法律禁止溯及既往原則，
    係規範行為後法律變更所生新舊法律比較適用之準據法，是
    刑法第二條本身雖經修正，但刑法第二條既屬適用法律之準
    據法，本身尚無比較新舊法之問題，應一律適用裁判時之現
    行刑法第二條規定以決定適用之刑罰法律，先予辨明。又以
    本次刑法修正之比較新舊法，應就罪刑有關之共犯、未遂犯
    、想像競合犯、牽連犯、連續犯、結合犯，以及累犯加重、
    自首減輕暨其他法定加減原因（如身分加減）與加減例等一
    切情形，綜其全部罪刑之結果而為比較，最高法院九十五年
    五月二十三日著有95年度第8次刑庭會議決議可資參照。查
    ：
（一）被告行為後，罰金刑之計算單位及處罰、易科罰金之折算
      標準之規定，均有修正，其中：罰金刑之計算單位及處罰
      部分：修正前刑法第三十三條第五款規定「罰金：一元以
      上。」，與修正後刑法第三十三條第五款規定「罰金：新
      臺幣一千元以上，以百元計算之。」不同；另九十五年六
      月十四日修正公布刑法施行法第一條之一：「中華民國九
      十四年一月七日刑法修正施行後，刑法分則編所定罰金之
      貨幣單位為新臺幣。九十四年一月七日刑法修正時，刑法
      分則編未修正之條文定有罰金者，自九十四年一月七日刑
      法修正施行後，就其所定數額提高為三十倍。但七十二年
      六月二十六日至九十四年一月七日新增或修正之條文，就
      其所定數額提高為三倍」；本件被告所犯刑法第第二百七
      十六第二項之罪所規定之罰金刑，依上開修正後之規定，
      均提高為三十倍，比較新舊法，新法並未較對被告有利，
      應逕依刑法第二條第一項前段之規定，適用舊法。
（二）又有關刑法第四十一條第一項前段關於易科罰金折算標準
      部分，按修正前刑法第四十一條第一項前段規定：「犯最
      重本刑為五年以下有期徒刑之刑之罪，而受六月以下有期
      徒刑或拘役之宣告，因身體、教育、職業、家庭之關係或
      其他正當事由，執行顯有困難者，得以一元以上三元以下
      折算一日，易科罰金。」；又被告行為時之易科罰金折算
      標準，修正前罰金罰鍰提高標準條例第二條前段（現已刪
      除）規定，就其原定數額提高為一百倍折算一日，因此被
      告行為時之易科罰金折算標準，應以銀元三百元折算一日
      ，經折算為新臺幣後，應以新臺幣九百元折算一日。惟修
      正後刑法第四十一條第一項前段則規定：「犯最重本刑為
      五年以下有期徒刑之刑之罪，而受六月以下有期徒刑或拘
      役之宣告者，得以新臺幣一千元、二千元、三千元折算一
      日，易科罰金。」，比較修正前後之易科罰金折算標準，
      仍以九十五年七月一日修正公布施行前之規定，較有利於
      被告。
（三）修正後刑法第六十二條有關自首之規定，將行為人有自首
      之情形，原「必減輕」其刑改為「得減輕」其刑，自屬法
      律有變更；經比較新舊法結果，以修正前之舊法較對被告
      有利。
（四）綜合上述各條文修正前、後之比較，揆諸前揭最高法院決
      議、判例意旨及修正後刑法第二條第一項前段、後段規定
      之「從舊、從輕」原則，及法律一體適用，不容割裂之原
      則，自應適用被告行為時之法律，即修正前刑法之相關規
      定予以論處。
（五）又立法院在九十六年六月十五日立法通過制定「中華民國
      九十六年罪犯減刑條例」，並經總統公佈，自同年七月十
      六日施行。依該條例第二條第一項規定：「犯罪在中華民
      國九十六年四月二十四日以前者，除本條例另有規定外，
      依下列規定減刑：一、死刑減為無期徒刑。二、無期徒刑
      減為有期徒刑二十年。三、有其徒刑、拘役或罰金，減其
      刑二分之一。」；本件被告所犯之罪，合於上開減刑條例
      之規定，應減其宣告刑二分之一。
五、查被告駕駛營業小貨車為人載貨，為從事業務之人，其駕駛
    小貨車載貨，因駕駛上之過失致人於死，核其所為，係刑法
    第二百七十六條第二項之從事業務之人，因業務上之行為過
    失致人於死亡罪。又本件車禍發生後，據證人即桃園縣政府
    警察局大園分局交通隊蘆竹小隊警員黃正宗在原審訊問時稱
    ：「本件車禍是我去現場處理。我們是接到勤務指揮中心轉
    過來請我們過去處理，第一個到現場的員警是大竹派出所，
    他們先到現場，他們負責現場警戒，其查明現場人員肇事者
    的姓名、住址，再通知我們去處理。」、「我去處理的時候
    傷者已經一一九送醫了，傷者已經不在現場，現場只有被告
    。」、「肇事者說車子是他開的，也有說車禍的情形。」云
    云（參見原審九十四年十二月一日訊問筆錄）；證人即大竹
    派出所彭俊華警員在檢察官偵查時證稱：「本件車禍是我首
    先到場處理。」、「我到現場時傷者已經送醫，我沒有看到
    傷者，只有貨車的駕駛在現場，當時我並不知道誰是駕駛，
    我有問車子是誰開的，該車的駕駛表示是他開車。」等語（
    參見九十五年二月九日偵訊筆錄）；由上開二位證人之證詞
    以觀，被告顯然在犯罪被發覺之前，即向有偵查犯罪之機關
    自首，並接受審判，應依修正前刑法第六十二條規定，減輕
    其刑。
六、原審對被告為無罪之判決，固非無見，惟原審疏未詳察，逕
    採信被告片面之辯解，認被害人李正男係為超越同向前行之
    某一輛「廂型貨車」而發生碰撞肇事，而為被告無過失責任
    之認定，判決被告無罪，尚有未合。本件公訴人之上訴意旨
    ，亦執此指摘原判決不當，為有理由，應予撤銷改判。爰審
    酌被告係從事駕駛業務之人，在肇事後，否認與有過失，未
    與被害人家屬成立民事上和解，事後態度不佳，及其尚無不
    良前科紀錄，此有本院之被告前案資料在卷可稽，以及本件
    肇事原因，案發後，被害人經檢驗結果，其體內酒精濃度過
    量（血液酒精濃度值132mg/ l，換算為呼氣酒精濃度值0.67
    mg/l），卻仍駕駛重型機車，復未緊靠道路右側行車，為肇
    事原因之一，且過失責任較重，被告甲○○、駕駛小貨車，
    未緊靠道路右側行車，過失責任較輕等一切情狀，量處被告
    有期徒刑一年，以示懲儆。又被告之犯罪時間係在九十六年
    四月二十四日以前，且合於前開減刑條例之規定，應依前開
    減刑條例規定減其宣告刑二分之一為有期徒刑六月，並依修
    正前刑法第四十一條第一項規定，諭知有期徒刑如易科罰金
    之標準如主文第二項所示。
七、據上論斷，應依刑事訴訟法刑事訴訟法第三百六十九條第一
    項前段、第三百六十四條、第二百九十九條第一項前段、刑
    法第二百七十六條第二項、修正前刑法第六十二條、第四十
    一條第一項前段，刑法施行法第一條之一，中華民國九十六
    年罪犯減刑條例第二條第一項第三款、第七條、第九條，廢
    除前罰金罰鍰提高標準條例第二條，判決如主文。
本案經檢察官邱美育到庭執行職務。
中    華    民    國    97    年    6     月    18    日
                  刑事第十六庭審判長法  官  溫耀源
                                    法  官  王敏慧
                                    法  官  許增男
以上正本證明與原本無異。
如不服本判決，應於收受送達後十日內向本院提出上訴書狀，其
未敘述上訴之理由者並得於提起上訴後十日內向本院補提理由書
（均須按他造當事人之人數附繕本）。
                                    書記官  葉金發
中    華    民    國    97    年    6     月    18    日
附錄：本案論罪科刑法條全文
刑法第二百七十六條：
因過失致人於死者，處二年以下有期徒刑、拘役或二千元以下罰
金。
從事業務之人因業務上之過，犯前項之罪者，處五年以下有期徒
刑、拘役，得併科三千元以下罰金。


司法院資訊處製作；財團法人民間司法改革基金會備份。
